臺灣桃園地方法院小額民事判決
110年度桃小字第2226號
原      告  晨旭企業管理顧問股份有限公司

法定代理人  陳宇君  
訴訟代理人  陳永健  
            劉德明  
            郭俊良  
被      告  黃宣絜（原名：黃翊菱）

訴訟代理人  黃元吉  
上列當事人間請求給付電信費事件，本院於民國111年3月8日言
詞辯論終結，判決如下：
    主      文
被告應給付原告新臺幣壹仟肆佰陸拾元，及自民國一一○年九月
十九日起至清償日止，按週年利率百分之五計算之利息。
原告其餘之訴駁回。
訴訟費用新臺幣壹仟元由被告負擔新臺幣貳拾伍元，餘由原告負
擔。
本判決第一項得假執行。
    事實及理由
壹、程序部分：
    按訴狀送達後，原告不得將原訴變更或追加他訴，但擴張或
    減縮應受判決事項之聲明者，不在此限，於小額訴訟程序亦
    適用之，民事訴訟法第436條之23、第436條第2項、第255 
    條第1項但書第3款分別定有明文。經查，本件原告起訴時原
    聲明請求：「被告應給付原告新臺幣（下同）58,516元，及
    自民國109年12月10日起至清償日止，按週年利率5％計算之
    利息。」（見本院110年度司促字第10404號卷〈下稱司促卷〉
    第2頁），嗣於111年3月3日具狀變更聲明為：「被告應給付
    原告58,516元，及其中18,203元自起訴狀繕本送達翌日起至
    清償日止，按週年利率5％計算之利息。」（見本院卷第20頁
    ），經核原告所為僅係減縮應受判決事項之聲明，依上揭規
    定，應予以准許。
貳、實體部分：
一、原告主張：被告於105年9月3日、106年2月23日、106年3月1
    4日向訴外人遠傳電信股份有限公司（下稱遠傳電信）申請
    如附表所示編號1至4之行動電話門號（下合稱系爭門號），
    並約定同意連續使用至少30個月，若於合約期間30個月提前
    終止或被銷號時，應給付依未到期之剩餘日數按比例計算之
    專案補償金。詎被告使用系爭門號均未滿合約限制期間，即
    未依約繳納電信費，遭遠傳電信終止行動服務契約，系爭門
    號分別積欠如附表所示之電信費16,743元、小額付款1,460
    元、專案補償金共40,313元，總計為58,516元。嗣遠傳電信
    於109年12月10日將債權讓與予原告，爰依電信契約及債權
    讓與之法律關係提起本件訴訟。並聲明：如上開變更後之聲
    明所示。
二、被告則以：系爭門號雖為被告所申請，但本件原告之請求金
    額已罹於時效，主張時效抗辯等語資為抗辯。並聲明：原告
    之訴駁回。
三、原告主張之上開事實，業據提出與其所述相符之行動寬頻業
    務申請書、遠傳電信加值服務資費續約同意書、小額代收服
    務繳款通知書、電信費繳款通知、被告之戶籍謄本、債權讓
    與證明書、債權讓與通知書及回執、電信費繳費通知帳單、
    行動服務申請書及約定條款等件為證（見司促卷第3至15頁
    、本院卷第23頁至第40頁反面），且為被告所不爭執，堪信
    原告主張之事實為真實。
四、本院之判斷：
　㈠按消滅時效，自請求權可行使時起算；時效完成後，債務人
    得拒絕給付，民法第128條前段、第144條第1項分別定有明
    文。又按利息、紅利、租金、贍養費、退職金及其他一年或
    不及一年之定期給付債權，其各期給付請求權，因五年間不
    行使而消滅，另左列各款請求權，因二年間不行使而消滅：
    ……⒏商人、製造人、手工業人所供給之商品及產物之代價，
    民法第126條及第127條第8款定有明文。電信服務為電信業
    者提供之商品，而電話費為其提供商品之代價，則對用戶之
    電話費請求權，應有民法第127條第8款2年短期時效之適用
    （台灣高等法院暨所屬法院92年法律座談會民事類提案第4
    號研討結果參照）。
  ㈡本件原告主張應按被告提前終止契約剩餘之合約日曆天數比
    例計算專案補償金，並請求專案補貼款40,313元云云。惟被
    告於原合約期限內提前退租或終止租用關係時，應補償專案
    補償金，而該專案補償金乃係被告申辦門號時，因同意綁約
    一定期間而減免之電信設備優惠價差，實質上應屬遠傳電信
    販售商品之代價。而自現今社會電信商業發展之現象以觀，
    電信業者因競爭下所發展之商業模式，多以約定一定期間向
    消費者「綁約」提供上開服務，並提供因「綁約」而得減免
    每月電信費，抑或得免費取得專案手機所有權或得以優惠價
    格取得專案手機之所有權。就此，電信業者亦多約定，倘消
    費者於約定一定期間內解約，則消費者必須支付電信業者以
    「固定金額」乘以「約定期間剩餘天數」為比例之「補貼款
    」，是自對消費者保障及契約合理解釋之角度以觀，該「補
    貼款」實際係屬消費者補貼電信業者因消費者「綁約」而取
    得上開每月電信費之優惠價格，與消費者若「未綁約」而每
    月支付電信費兩者間之差額，核其差額（即「補貼款」）之
    性質，仍屬電信業者販售「電信服務」或「手機所有權」等
    「商品」之代價，此自與約定違釣金係為懲罰違約者，抑或
    作為因債務不履行所生損害總額預定之性質，顯有不同。
  ㈢從而，本件被告向遠傳公司申辦行動電話門號使用，係以須
    持續使用門號一定期間（即綁約）之承諾，取得月租費之減
    免優惠或專案手機之所有權，而前述條款就倘被告使用門號
    未滿綁約期間而停（退）租時應繳納之款項，均係以「補貼
    款」或「補償款」名之，顯見該等款項係作為補償被告未綁
    約原應支出之月租費與其因綁約而得以取得月租費減免之差
    額之用，換言之，此等專案補償金係在原綁約目的已無法達
    到之情形下，被告應補行給付予電信業者之月租費，自應與
    月租費等同視之，而仍屬該電信公司提供商品之代價，自有
    民法第127條第8款2年短期時效之適用，原告主張此為違約
    金之性質而適用15年消滅時效期間，容有誤會。是以，上開
    補貼款係於106年間，因被告未依約繳費而生，則自斯時起
    算2年之時效期間，然原告遲至110年8月24日始向法院聲請
    對被告發支付命令，復未主張有其他中斷時效之事由，其受
    讓之補貼款債權請求權應已罹於時效，則被告對前揭補貼款
    為時效抗辯而拒絕給付，為有理由。
　㈣又本件被告請求被告給付電信費16,743元，並提出如附表編
    號1門號之電信費帳單為證（見本院卷第31至40頁反面），
    然上開電信費係於106年8月至10月間發生並可得請求，然原
    告遲至於110年8月24日始向法院聲請對被告發支付命令，顯
    已逾民法第127條第8款規定之2年短期時效，亦未主張有其
    他中斷時效之事由，其受讓之電信費債權請求權應已罹於時
    效，則被告對前揭電信費為時效抗辯而拒絕給付，亦屬有據
    。
  ㈤至原告使用如附表編號1之門號向遠傳電信合作商家購買小額
    商品，金額共1,460元，此為商家透過上開門號及當下之簡
    訊授權交付商品予被告，並轉向遠傳電信請領款項，因此，
    小額付款部分為消費者購買商品後，電信公司預先支付金錢
    予商家之代墊款，屬消費借貸，應適用民法第125條規定之1
    5年時效，從而，小額付款部分尚未罹於時效，則被告此部
    分主張時效抗辯，即屬無據。
五、末按給付無確定期限者，債務人於債權人得請求給付時，經
    其催告而未為給付，自受催告時起，負遲延責任。其經債權
    人起訴而送達訴狀，或依督促程序送達支付命令，或為其他
    相類之行為者，與催告有同一之效力；遲延之債務，以支付
    金錢為標的者，債權人得請求依法定利率計算之遲延利息。
    但約定利率較高者，仍從其約定利率；應付利息之債務，其
    利率未經約定，亦無法律可據者，週年利率為5 ％，民法第2
    29 條第2 項、第233 條第1 項、第203 條分別定有明文。
    查兩造就利率並無約定，亦無其他可據之利率計付規範，則
    原告請求被告給付小額付款1,460元，及自起訴狀繕本送達
    翌日起即110年9月19日（見司促卷第24-1頁送達證書）起至
    清償日止，按週年利率5 ％計算之利息，為有理由。
六、綜上所述，原告依電信契約及債權讓與法律關係，請求被告
    給付1,460元，及自110年9月19日起至清償日止，按週年利
    率5 ％計算之利息，為有理由，應予准許；逾此範圍之請求
    ，為無理由，應予駁回。
七、本件原告勝訴部分係依照民事訴訟法第436條之8第1項規定
    適用小額訴訟程序所為被告敗訴判決，依同法第436條之20
    規定，應依職權宣告假執行。
八、本件事證已臻明確，兩造其餘陳述及所提證據，經核與判決
    之結果不生影響，爰不逐一論列，併此敘明。
九、訴訟費用負擔之依據：民事訴訟法第79條，並依同法第436
    條之19第1項規定，確定訴訟費用額如主文第3項所示。
中　　華　　民　　國　　111 　年　　3 　　月　　31　　日
                  桃園簡易庭  法  官  陳容蓉
以上為正本係照原本作成。
如不服本判決，應於送達後20日內，向本院提出上訴狀並表明上
訴理由，如於本判決宣示後送達前提起上訴者，應於判決送達後
20日內補提上訴理由書（須附繕本）。
如委任律師提起上訴者，應一併繳納上訴審裁判費。   
中　　華　　民　　國　　111 　年　　3 　　月　　31　　日
                              書記官  王翰揚
附錄：
一、民事訴訟法第436條之24第2項：
　  對於小額程序之第一審裁判上訴或抗告，非以其違背法令為
    理由，不得為之。
二、民事訴訟法第436條之25：
　  上訴狀內應記載上訴理由，表明下列各款事項：
　  ㈠原判決所違背之法令及其具體內容。
　  ㈡依訴訟資料可認為原判決有違背法令之具體事實。
三、民事訴訟法第471條第1項：（依同法第436條之32第2項規定
    於小額事件之上訴程序準用之）
    上訴狀內未表明上訴理由者，上訴人應於提起上訴後20日內
    ，提出理由書於原第二審法院；未提出者，毌庸命其補正，
    由原第二審法院以裁定駁回之。　　　　　　　　　
附表：
編號 門號 電信費    小額付款 專案補助款 專案補助款 起算日 合計 1 0000000000 16,743元 1,460元 10,896元 106年10月5日 29,099元 2 0000000000 無 無 8,716元 106年11月26日 8,716元 3 0000000000 無 無 14,842元 106年9月29日 14,842元 4 0000000000 無 無 5,859元 106年9月29日 5,859元   16,743元 1,460元 40,313元  58,516元